【裁判字號】    97,交聲,725
【裁判日期】    970530
【裁判案由】    違反道路交通管理處罰條例聲明異議
【裁判全文】
臺灣桃園地方法院交通事件裁定         97年度交聲字第725號
原處分機關  交通部公路總局臺中區監理所彰化監理站
異  議  人
即受處分人  甲○○
上列異議人即受處分人因違反道路交通管理處罰條例事件，對交
通部公路總局臺中區監理所彰化監理站民國97年1 月22日以彰監
四字第裁64-Z00000000號違反道路交通管理事件裁決書所為之處
分（原舉發案號：內政部警政署國道公路警察局92年5 月18日公
警局交字第Z00000000 號舉發違反道路交通管理事件通知單），
聲明異議，經臺灣彰化地方法院交通法庭移送本院審理，本院裁
定如下：
    主  文
異議駁回。
    理  由
一、原處分意旨略以：異議人即受處分人甲○○於民國92年5 月
    18日晚上6 時35分許，駕駛車號PW-7160 號自用小客車，行
    經國道一號公路北向車道163 公里處為警攔查時，為警查獲
    其持逾期駕駛執照駕車，經警當場開立舉發違反道路交通管
    理事件通知單對之舉發後，移送原處分機關處理。嗣經原處
    分機關交通部公路總局臺中區監理所彰化監理站於97年1 月
    22日依道路交通管理處罰條例第22條第1 項第6 款規定，以
    彰監四字第裁64-Z00000000號違反道路交通管理事件裁決書
    ，認定受處分人「持逾期駕駛執照駕車者」，裁處罰鍰新台
    幣（下同）3,600 元，並扣繳駕照之處分在案，有前揭舉發
    通知單、裁決書各1 份附卷可考。
二、本件聲明異議意旨如附件之聲明異議狀所載。
三、按94年2 月5 日公布、95年2 月5 日施行之行政罰法，行為
    後法律或自治條例有變更者，適用行政機關最初裁處時之法
    律或自治條例，但裁處前之法律或自治條例有利於受處罰者
    ，適用最有利於受處罰者之規定，行政罰法第5 條定有明文
    。本件異議人甲○○行為後，道路交通管理處罰條例第22條
    第1 、2 項於94年12月28日修正，並將第1 項第6 款改列為
    第1 項第7 款，修正後規定為：「汽車駕駛人，有下列情形
    之一者，處新臺幣（下同）1,800 元以上3,600 元以下罰鍰
    ，並禁止其駕駛：七、駕駛執照逾有效期間仍駕車。」、「
    前項第7 款之駕駛執照並應扣繳之。」，並於95年7 月1 日
    施行，經比較新舊法，對於汽車駕駛人持逾期之駕駛執照駕
    車者，均處汽車駕駛人1,800 元以上3,600 元以下罰鍰，並
    扣繳駕駛執照，故其處罰規定均屬相同，依照上開行政罰法
    第5 條規定，本件自應適用原處分機關裁處時之法律即修正
    前道路交通管理處罰條例第22條第1 、2 項之規定。次按，
    道路交通安全規則第52條第1 項規定：「汽車駕駛執照自發
    照之日起每滿六年換發一次，汽車駕駛人應於有效期間屆滿
    前後一個月內向公路監理機關申請換發新照。但年滿六十歲
    之職業駕駛人經依第六十四條之一規定體格檢查判定合格者
    ，換發有效期限一年之新照至年滿六十五歲止。」，又汽車
    駕駛人持逾期之駕駛執照駕車者，處600 元以上1,200 元以
    下（即新臺幣1800元以上3600元以下）罰鍰，修正前道路交
    通管理處罰條例第22條第1 項定有明文。
四、經查：
  (一)道路交通管理處罰條例本身並無行政罰裁處權之時效消滅規
    定，而同條例第2 條規定：「本條例未規定者，依其他法律
    規定。」，合先敘明。
  (二)按違反道路交通管理處罰條例之行為經警開立舉發單，該舉
    發單僅屬交通主管機關據以裁罰之依據，並非交通主管機關
    所為之終局性裁罰處分，而行為人因交通違規遭開立舉發單
    後，迄至移送交通主管機關裁罰期間，道路交通管理處罰條
    例並未設有時效之規定，是雖94年2 月25日立法公布，95年
    2 月25日施行之行政罰法第27條規定：「行政罰之裁處權，
    因三年期間之經過而消滅」、「前項期間自違反行政法上義
    務之行為終了時起算」，但同法第45條第1 項、第2 項規定
    ：「本法施行前違反行政法上義務之行為應受處罰而未經裁
    處，於本法施行後裁處者，除第15條、第16條、第18條第2
    項、第20條及第22條規定外，均適用之」、「前項行政罰之
    裁處時效，自本法施行之日起算」，揆諸該條之立法意旨，
    係採不溯及既往原則，是該法施行前違反行政法上義務之行
    為應受處罰而未經裁處者，裁處權時效自該法施行之日起算
    。查本件異議人甲○○駕駛車號PW-7160 號自用小客車於92
    年5 月18日晚上6 時35分許，行經國道一號公路北向車道16
    3 公里處為警攔查時，為警查獲其持逾期駕駛執照駕車之違
    規行為，並當場製作本件內政部警政署國道公路警察局舉發
    違反道路交通管理事件通知單逕行舉發，交付異議人收受乙
    節，此有卷附舉發通知單1 紙在卷可稽。準此，警察機關即
    舉發機關為本件舉發權之行使，並未逾道路交通管理處罰條
    例第90條規定之3 個月舉發權時效之規定，其舉發自屬合法
    ，且就屬於行政罰領域之交通秩序罰而言，舉發通知單在受
    處分人未依法甘服繳納罰鍰前，並非終局性行政處分，性質
    上屬於暫時性行政處分，舉發機關製單移送處罰機關（即交
    通部公路總局臺中區監理所彰化監理站）後，仍須以原處分
    機關所為上揭97年1 月22日彰監四字第裁64-Z00000000號違
    反道路交通管理事件裁決書，始為終局性行政處分。此外，
    本件係行政罰法施行前之違規行為，且其違規裁罰時效，並
    無行政罰法第45條第1 項規定之除外情形，自有裁罰時效之
    適用，依同條第2 項規定，原處分機關之裁處權時效期間，
    應自95年2 月5 日起算3 年，從而，原處分機關對於本件異
    議人之交通違規案件，於97年1 月22日為本件之裁決，並未
    逾3 年之裁罰時效自明。
  (三)又，修正前道路交通管理事件統一裁罰基準及處理細則第44
    條第1 項固規定：「違反道路交通管理事件行為人，未依規
    定自動繳納罰鍰，或未依規定到案聽候裁決，處罰機關應依
    基準表於舉發違反道路交通管理事件通知單送達且逾越應到
    案期限60日之3 個月內逕行裁決之」，該條文係主管機關即
    交通部與內政部為補充道路交通管理處罰條例漏未對處罰機
    關於受理違反道路交通管理事件裁決時效所為之補充性質行
    政命令，而該細則第44條第1 項亦未規定處罰機關違反上開
    「2 個月」期間之規定時有失權之效果，故解釋上該規定屬
    訓示之規定，端在促使各處罰機關儘速處理，以免形成積案
    ，導致無法達成交通管理之目的，並未謂違反上開規定即屬
    不能裁罰。是以，本件原處分機關未依上開細則規定於舉發
    單送達後2 個月內依基準表逕行裁罰，或有處分遲延或行政
    管理之缺失，惟依上開說明，原處分機關所作成之裁決處分
    仍屬合法有效。
  (四)至原處分機關雖於異議人之違規行為發生後近4 年8 月之久
    ，始為本件裁決處分，惟觀諸原處分機關所為處分並未逾道
    路交通管理處罰條例第22條第1 項第6 款規定之行政處罰之
    裁量範圍，亦無違背違反道路交通管理事件統一裁罰標準表
    所定之裁罰標準，顯見原處分機關並無對異議人故為差別待
    遇或以違背誠實信用原則之方法為裁決之情形，是異議人主
    張原處分違反行政程序法第6 條、第8 條之規定云云，要屬
    無據，不足採信。
五、綜上所述，本件異議人於上揭時、地，駕駛車號PW-7160 號
    自用小客車，行經國道一號公路北向車道163 公里處，持逾
    期駕駛執照駕車之違規行為，經原處分機關依修正前道路交
    通管理處罰條例第22條第1 項第6 款及違反道路交通管理事
    件統一裁罰基準表等規定，於97年1 月22日以彰監四字第裁
    64-Z00000000號裁決書裁處受處分人罰鍰3,600 元，並扣繳
    駕照之處分，核無違誤，本件受處分人之異議為無理由，自
    應將其異議駁回。
據上論斷，應依道路交通管理處罰條例第87條第2 項、道路交通
案件處理辦法第19條，裁定如主文。
中    華    民    國    97    年    5     月    30    日
                  交通法庭  法  官  胡芷瑜
以上正本證明與原本無異。
如不服本裁定，應於裁定送達後5 日內向本院提出抗告狀。
                            書記官  張懿昀
中    華    民    國    97    年    5     月    30    日


司法院資訊處製作；財團法人民間司法改革基金會備份。
